最　高　行　政　法　院　判　決　　　　　　　　　九十一年度判字第一九五三號
　　再 審原 告　臺灣保來得股份有限公司
　　代　表　人　乙○○
　　訴訟代理人　甲○○
　　再 審被 告　財政部臺灣省中區國稅局
　　代　表　人　丙○○
右當事人間因營利事業所得稅事件，再審原告對中華民國九十年五月九日本院九十年
度判字第七五八號判決提起再審之訴，本院判決如左：
　　主  文
再審之訴駁回。
再審訴訟費用由再審原告負擔。
　　事  實
緣再審原告民國八十四年度營利事業所得稅結算申報，列報營業費用項下修繕費新台
幣（下同）四、二三二、一五九元、什項購置二、二四四、九○○元，製造費用項下
修繕費二四、七九六、八三四元、什項購置四、九四二、三二六元，研究發展支出適
用投資抵減一○、二九六、九五四元，人才培訓支出適用投資抵減三、八八六、六三
八元。再審被告初查以營業費用項下修繕費一三七、七八○元、什項購置一、一七五
、五六○元，製造費用項下修繕費一一、七九三、七四三元、什項購置一、六一九、
六○○元，核屬資本支出，按三年攤提，核定營業費用項下修繕費四、一四○、三○
五元，營業費用項下什項購置一、○六九、三四○元，製造費用項下修繕費一六、九
三四、二三八元、什項購置三、八六二、五九三元；至研究發展支出部分經核其支出
實質內容為其向日商引進生產技術，洽請派員前來解決問題之支出，並非研究發展，
乃否准認列；人才培訓支出部分，經核其中師資鐘點費及旅費八四○、○○○元，教
材書籍訓練費二、七○六、四八○元係顧問費，核非人才培訓支出；受訓員工旅費及
訓練費其中九八、○○○元係憲政諮詢費，亦非人才培訓支出，均未准認列。其餘二
四二、一五八元雖符合人才培訓支出，惟未達規定標準六○○、○○○元，乃否准認
列。再審原告不服，申經復查結果，除增列研究及發展支出可抵減金額九、三○○、
六六三元外，其餘未准變更。再審原告猶未甘服，循序提起行政訴訟，亦遭本院九十
年度判字第七五八號判決（以下稱原判決）駁回。遂以原判決有行政訴訟法第二百七
十三條第一項第一款再審事由，提起再審之訴。茲摘敘兩造訴辯意旨如次：
再審原告起訴意旨略謂︰行政機關或司法機關應依法行政或依法審判，非根據法律，
不得限制人民權利或負擔義務，凡行政命令暨所為之處分行為均不得與法律牴觸，此
皆散見於現行各種法規。「．．．人民有依法律納稅之義務，係指人民祇有依法律所
定之納稅主體、稅目、稅率、納稅方法及稅捐減免等項目而負繳納義務或享受優惠，
舉凡應以法律明定之租稅項目，自不得以命令取代法律或作違背法律之規定，迭經本
院釋字第二一七號、第三六七號及第三八五號等著有解釋。判例當然亦不得超越法律
所定稅目、稅率、稅捐減兔或優惠等項目之外，增加法律所無之規定，並加重人民之
稅負，否則即有違憲法上之租稅法律主義．．．」為司法院釋字第四一三號解釋之闡
釋理由，基於法規之適用從新、從優原則，鈞院採信司法院釋字第二四七號解釋，為
判決駁回其起訴依據，錯用法規至為明顯，實難甘服，又按司法院釋字第二四七號解
釋意：「．．．旨在簡化稽徵手續，期使徵納兩便．．．」依上述同院釋字第四一三
號解釋之意旨，應屬增加法律所無之規定非但有違憲之嫌，且有增加徵納雙方之紛爭
後果。二、依營利事業所得稅查核準則第六條第一項後段規定，藉以證明再審被告枉
法調整其申報已逾同業利潤標準所得額，惟原判決斥其誤解法意，按所得稅法施行細
則第八十一條所定者，乃係針對未具有完整會計帳證，稽徵機關應為之核定程序，上
訴人係有完整會計帳證與記錄者，其所申報所得額已在同業利潤標準以上，難道尚不
及會計帳證不完整之待遇，顯有違背行政程序法第六條及第七條所規定之「平等原則
」及「比例原則」。旦判決有關再審被告原核定所調整之遞延費用應分期攤提為八十
五及八十六年度部分，因屬八十五及八十六兩年度營利事業所得結算申報問題，應由
稽徵機關依規定另行核處，尚非本件所應審究者，顯置上訴人之權益受侵於不顧，亦
有違行政訴訟法第五條規定。三、再審原告申報之八十四年度營利事業所得額，已逾
財政部所定之同業利潤標準，應按申報書作書面審核，經書面審核有逾規定費用支出
標準者才得依規定標準調整核減，其申報之修繕費、什項購置並未將之列入費用支出
限額項目及書面審核範圍內，再審被告枉法任意核減其申報之費用支出，顯有違司法
院釋字第四一三號解釋所示租稅法定主義。請廢棄原判決，並撤銷原處分及一再訴願
決定等語。
再審被告答辯意旨略謂：再審原告本期申報之所得額雖達各該業所得額標準，惟經書
面審核發現有與法令不合部分，依營利事業所得稅結算申報書查審要點規定，仍應予
以調整，再審被告依首揭查核準則第二條第三項規定，將再審原告本期申報之營業費
用及製造費用項下之什項購置、修繕費中核屬資本支出部分予以轉正並提列折舊，並
無不合。次查再審原告訴稱基於法規之適用從新、從優原則，依司法院釋字第四一三
號解釋意旨，司法院釋字第二四七號解釋應屬增加法律所者之裁定有違憲之嫌，鈞院
引為判決駁回之依據，顯為錯用法規乙節，查司法院釋字第四一三號解釋，係就所得
稅法有關就源扣繳所作之解釋，與本案系爭事項並無關連，且司法院釋字第二四七號
解釋，已明確解釋財政部發布之營利事業所得稅結算申報書面審核案件抽查辦法、營
利事業所得稅結算申報查核準則等係為執行該等法律之規定而訂定，與憲法尚無牴觸
。再審原告所訴核不可採。又依首揭查核準則第六條第一項但書規定，僅適用於依所
得稅法施行細則第八十一條規定辦理之情形，再審原告本期營利事業所得稅結算申報
案既係經查帳核定，依法自無首揭查核準則第六條第一項但書規定之適用。末查有關
再審原告所訴原核定所調整之遞延費用應分期攤提為八十五及八十六年度部分，業已
由再審被告機關核辦中，併予陳明。綜上所述，再審被告將再審原告本期申報之營業
費用項下修繕費、什項購置及製造費用項下修繕費、什項購置數額中，核屬資本支出
部分予以轉正，並按三年攤提，依法並無不合，再審原告仍執前詞主張應按其申報之
所得額如數核定，惟並無提出新事證，所訴委無足採。請判決駁回再審之訴等語。
　　理  由
按行政訴訟法第二百七十三條第一項第一款規定適用法規顯有錯誤者，係指原判決所
適用之法規與該案應適用之現行法規相違背或與解釋、判例有所牴觸而言。至於法律
上見解之歧異，再審原告對之縱有爭執，要難謂為適用法律顯有錯誤，而據為再審之
理由。本件再審原告民國八十四年度營利事業所得稅結算申報，列報營業費用項下修
繕費四、二三二、一五九元、什項購置二、二四四、九○○元，製造費用項下修繕費
二四、七九六、八三四元、什項購置四、九四二、三二六元，研究發展支出適用投資
抵減一○、二九六、九五四元，人才培訓支出適用投資抵減三、八八六、六三八元。
再審被告初查以營業費用項下修繕費一三七、七八○元、什項購置一、一七五、五六
○元，製造費用項下修繕費一一、七九三、七四三元、什項購置一、六一九、六○○
元，核屬資本支出，按三年攤提，核定營業費用項下修繕費四、一四○、三○五元，
營業費用項下什項購置一、○六九、三四○元，製造費用項下修繕費一六、九三四、
二三八元、什項購置三、八六二、五九三元；至研究發展支出部分經核其支出實質內
容為其向日商引進生產技術，洽請派員前來解決問題之支出，並非研究發展，乃否准
認列；人才培訓支出部分，經核其中師資鐘點費及旅費八四○、○○○元，教材書籍
訓練費二、七○六、四八○元係顧問費，核非人才培訓支出；受訓員工旅費及訓練費
其中九八、○○○元係憲政諮詢費，亦非人才培訓支出，均未准認列。其餘二四二、
一五八元雖符合人才培訓支出，惟未達規定標準六○○、○○○元，乃否准認列。再
審原告不服，申經復查結果，除增列研究及發展支出可抵減金額九、三○○、六六三
元外，其餘未准變更，乃循序提起行政訴訟。原判決以：壹、營業費用項下什項購置
、修繕費、製造費用項下項購置、修繕費部分：按「稽徵機關已依所得稅法第八十條
第二項核定各該業所得額標準者，納稅義務人申報之所得額，如在上項標準以上，依
同條第三項規定，即以其原申報額為準，旨在簡化稽徵手續，期使徵納兩便，並非謂
納稅義務人申報額在標準以上者，即不負誠實申報之義務。故倘有匿報、短絀或漏報
等情事，仍得依所得稅法第一百零三條、第一百一十條、稅捐稽徵法第二十一條及第
三十條等規定，調查課稅資料，予以補繳或裁罰。財政部發布之營利事業所得稅結算
申報書面審核案件抽查辦法、營利事業所得稅結算申報查核準則．．．即係為執行該
等法律之規定而訂定，就此而言，與憲法尚無抵觸。．．．」為司法院釋字第二四七
號解釋所明釋。上開函釋業已闡明所得稅法第八十條第三項規定，旨在簡化稽徵手續
，期使徵納兩便，並非謂納稅義務人申報額在標準以上者，即不負誠實申報之義務。
是納稅義務人申報額在標準以上者，如經書面審核發現有與法令規定不合之情形，即
應依規定予以調整，難謂違反所得稅法第八十條第三項規定，亦不生命令牴觸法律之
問題。次查所得稅法第一百零二條第三項係規定委託會計師查核簽證申報者，得享受
所得稅法對使用藍色申報書者所規定之各項獎勵，並非委託會計師查核簽證申報案件
視同使用藍色申報書案件，所訴再審原告係委託會計師查核簽證申報，不適用營利事
業所得稅結算申報書查審要點云云，核無可取。另依營利事業所得稅查核準第六條第
一項規定：「帳簿文據，其關係所得額之一部而未能提示者，依所得稅法施行細則第
八十一條之規定辦理。但其核定所得額，以不超過當年度全部營業收入淨額依同業利
潤標準核定之所得額為限。」僅適用於依所得稅法施行細則第八十一條規定辦理之情
形，再審原告所稱稽徵機關權力限度應僅止於「同業利潤標準」以下云云，不無誤解
。至再審原告另訴稱系爭八十四年度營利事業所得稅結算申報，再審被告以所申報之
營業費用、製造費用項下，所屬修繕費、什項購置科目之部分支出，核定為遞延費用
籠統分三期攤提，然再審被告發給八十五、八十六兩年度營利事業所得稅結算申報核
定通知書，並未依八十四年度核定之許諾，將原核定為遞延費用支出分別於八十五、
八十六年度追認，即未將原核定所調整之遞延費用分期攤提為八十五及八十六年度損
失，與行政程序法所示行政行為之誠信原則，暨商業會計法第五十七條所示會計事項
應前後一貫之規定有違，與一般公認之會計處理應前後一致原則亦有未合云云，因屬
八十五及八十六兩年度營利事業所得稅結算申報問題，應由稽徵機關依規定另行核處
，尚非本件所應審究。綜上所述，再審被告以前述營業費用項下修繕費、什項購置及
製造費用項下修繕費、什項購置數額中，核屬資本支出部分予以轉正，並按三年攤提
，並無違誤，一再訴願決定遞予維持，亦無不合，此部分起訴論旨，並無理由。貳、
研究發展支出適用投資抵減稅額部分：原申報供研究發展單位用消耗性器材、原材料
及樣品費用中五六八、四八二元，係購入衛生手套、帶線耳機、乾燥劑、精鹽等消耗
性用品或器材，該部分並無研發單位之請購單、領用單或經研發人員簽收領用之進貨
單可稽，再審被告自無從證明確供研發單位使用，原核定未准抵減，並無不合。參、
人才培訓支出適用抵減稅額部分：按再審原告申報人才培訓支出中八四○、○○○元
係按月支付唯鼎公司電腦顧問費，該項支出係再審原告委託該公司就電腦相關硬體設
備進行維護及操作問題之解決、諮詢，並無特定之培訓計畫，其支出性質為一般顧問
費，非屬投資抵減辦法所定人才培訓支出之範疇。矧依財政部與經濟部會銜公告「公
司處理公元兩千年資訊年序問題之支出適用投資抵減作業要點」，於八十七年九月十
八日公告實施生效，係明定公司自八十六年一月一日起至八十七年十二月三十一日止
，處理公元兩千年資訊年序所發生之經費，准予比照研究發展支出，適用投資抵減優
惠。而本件係八十四年度營利事業所得稅申報案件，縱再審原告支付唯鼎公司顧問費
有部分涉及處理公元兩千年資訊年序問題之諮詢顧問，亦無追溯適用該抵減作業要點
規定之餘地。又按稅捐稽徵法第四十八條之三規定：「納稅義務人違反本法或稅法之
規定，適用裁處時之法律。但裁處前之法律有利於納稅義務人者，適用最有利於納稅
義務人之法律。」揆其立法意旨，應僅適用於違章裁處罰鍰之案件，至於課徵本稅部
分尚無該法條之適用。再審原告主張其申報之投資抵減稅額案件遭再審被告駁斥不准
，應屬該法條所定之裁處案件範圍，現尚在系爭有待行政法院判決未終結狀態，此部
分請併同再審被告以未達獎勵標準捨棄之二四九、六二○元准予用以計算抵減稅額云
云，尤無可取。因認一再訴願決定遞予維持被上訴人所為原處分，俱無不合，乃駁回
再審原告於原訴訟程序之訴。核其所適用之法律，並無與該案應適用之法律相違背，
或於解釋判例有所牴觸之情形，自難謂原判決有行政訴訟法第二百七十三條第一項第
一款之再審原因。至再審原告仍執陳詞所為如事實欄所載之主張，衡屬其個人法律見
解之歧異，縱存有爭執，仍難謂為適用法規錯誤，而執為再審之依據。次查再審原告
既未舉出原判決理由有任何與主文顯有矛盾之情事，則其援引行政訴訟法第二百七十
三條第一項第二款之規定，提起本件再審之訴，亦顯無再審理由，應予駁回。
據上論結，本件再審之訴為無理由，爰依行政訴訟法第二百七十八條第二項、第二百
八十一條、第九十八條第三項前段，判決如主文。
中　　華　　民　　國　　九十一　　　年　　　十　　　　月　　三十一　　　日
                    最 高 行 政 法 院  第 五 庭
                                審 判 長 法  官　　　徐　樹　海
                                         法  官      廖  宏  明
                                         法  官　　　鄭　淑　貞
                                         法  官　　　林　家　惠
                                         法  官　　　林　茂　權
右  正  本  證  明  與  原  本  無  異
　　　　　　　　　　　　　　　　　　　　 法院書記官　陳　盛　信
中　　華　　民　　國　　九十一　　　年　　　十　　　　月　　三十一　　　日
